臺灣雲林地方法院民事判決
  111年度六簡字第117號
原      告  連錦弘  
訴訟代理人  張智學律師
被      告  連錦崇  
上列當事人間損害賠償事件，於中華民國111年6月30日言詞辯論
終結，本院判決如下：
    主  文
原告之訴駁回。
訴訟費用新台幣3,090元由原告負擔。
    事 實 及 理 由
一、原告起訴主張略以：
  ㈠被告於民國110年7月26日寄魔×恐佈圖片（原證13-1) 名信片
    ）要嚇死原告，意圖讓原告心生恐懼，原告被嚇的身心受創
    ，5人以上均可看到，使原告精神上自感到痛苦，而受有損
    害，此部分請求被賠償新台幣58,000元之精神慰撫金。
  ㈡被告於110年12月間被告所寄之名信片意圖散布於眾（5人以
    上），內有虛構指摘『把錢還給媽媽…欠人的遲早要還…惡有
    惡報不是不報時間未到』而原告不惡，且沒欠家母錢。被告
    誹謗原告，使原告在精神上、心裡上受難、痛苦，請求被賠
    償新台幣58,000元之精神慰撫金。
  ㈢原告於110年7月2日收到雲林地方法院寄來的被告撤回民事起
    訴狀，被告製作內容不實之文書，虛構杜撰4項誣衊原告之
    事實①虛構、杜撰原告持連陳阿霞之印章蓋用郵局回執。②被
    告起訴狀第3頁虛構「中國信託』存摺。③虛構杜撰連陳阿霞
    久候，其實沒有「久候」原告。④虛構、杜撰『連陳阿霞屢次
    催索』，其實連陳阿霞從未催索原告。極其虛構、杜撰之能
    事，製作內容不實之文書，使原告在精神上、心裡上受難、
    痛苦，請求被賠償新台幣58,000元之精神慰撫金。   
  ㈣被告於109年11月往前推至108年間趁原告均外出不在家時至
    原告庭院及原告所住社區大埤鄉尚5之42至5之52號之間縱情
    錄影，侵害原告之隱私、名譽，客觀上足以貶損原告之社會
    地位及形象，使原告在精神上、心裡上受難、痛苦，請求被
    賠償新台幣58,000元之精神慰撫金。
  ㈤109年4月1日原告外出不在家，外傭獨自照顧家母時，被告來
    原告家庭院前馬路虛構叫囂說「外勞怕被他罵。他很兇」等
    語，使原告在精神上、心裡上受難、痛苦，請求被賠償新台
    幣58,000元之精神慰撫金。
  ㈥請求權基礎：民法第184條第1項及第195條第1項。
  ㈦聲明：被告應給付原告新台幣29萬元；及自起訴狀繕本送達
    被告翌日起至清償日止，按年息5%計算之利息。
二、被告之答辯略以：　　     
　㈠準備狀表一編號1部分：被告雖有寄原告所謂「魔×恐佈圖片
    之明信片予原告，惟依原告所舉之證據，根本無法看清是何
    圖案，迫論有使原告驚嚇之可能，且原告先前曾以此為由對
    被告提出恐嚇、誹謗告訴，偵查結果對被告為不起訴處分確
    定在案，是原告此部分主張顯無理由。
　㈡準備狀表一編號2部分：原告次主張被告於上開明信片中以『
    把錢還給媽媽…欠人的遲早要還…惡有惡報不是不報時間未到
    』等文字指摘伊積欠兩造母親金錢，致其受難堪、痛苦云云
    。然姑且不論上開文字並非三字經等髒話，亦無任何使人感
    到恐懼之用詞，以及原告無法證明有任何人曾看到此明信片
    ；原告確曾自兩造母親戶中提款且未全額歸還，況原告前曾
    以此為由對被告提出恐嚇及誹謗告訴，亦為不起訴處分確定
    在案，是原告此部分主張顯無理由。
　㈢準備狀表一編號3部分：原告再主張被告製作不實之撤回起訴
    狀，虛構誣指伊拿了母親之印章蓋在郵局回執上，致伊精神
    感到痛苦，但查原證1及6之起訴及撤回起訴狀上之具狀之人
    均是兩造之母親而非被告，已無從認為被告有何製作不實文
    書虛構誣指原告之行為；且原告確實有持兩造母親之印章在
    被告給伊之存證信函郵局回執上蓋章（當時兩造母親已與被
    告而非原告同住），原告不能諉為不知。
　㈣準備狀表一編號4部分：原告又主張被告曾於108年12月11日
    及109年4月1日對原告庭院錄影，侵害原告隱私、名譽云云
    。惟查原告既自承時不在家，則顯無侵害伊隱私可言。且觀
    原證20b之截圖，原告所謂被告於108年12月11日錄影部分，
    僅能看出被告站在馬路上舉起手機，實無從認為有何侵害原
    告權利之虞，且當日實情為：被告當日上午10時14分許看到
    家母由外傭牽扶出門，上前跟家母表示要和以往一樣帶家母
    到斗南街上吃中餐買水果，但外傭卻將家母拉回屋內不讓被
    告與家母接觸，後來家母自行換鞋走出原告家門，要與被告
    出門，但外傭仍不願讓家母離開，此由18c影片即知。故被
    告出於質疑而詢問外傭是否因原告要求不准讓家母與被告見
    面，原證18b僅截取被告所說「老板說不要對不對」一疑問
    句而斷章取義，謂被告係在叫囂誣衊伊云云，實不足取。又
    所謂109年4月1日之截圖（即原證19a），依原告標誌可知當
    時有警員在場，而警員到場之原因乃當時原告不允外傭讓被
    告與兩造母親會面，被告不得已始報警處理。故被告當時僅
    為紀錄當時情形而錄影，且僅在外而未進入原告屋內，自無
    侵害原告任權利可言。
　㈤準備狀表一編號5部分：原告末主張109年4月1日時，被告在
    原告家前馬路上對其所聘僱之外傭稱「外勞怕被他（指原告
    ）罵」、「他（原告很兇」等語，毀損原告名譽。惟如上述
    ，當時情形為外傭拒絕讓被告與兩造母親會面，而外傭為何
    如此，不外乎是原告強要求之故，此由原告自承先前被告能
    自由探視兩造之母，亦可見端倪。況被告先前已遭原告所聘
    外傭阻止之情，是被告即便曾為上開言論（假設語氣，被告
    現已無印象），亦僅是因被告欲見兩造母親而遭拒情形下，
    出言表達外傭之態度不好而已，已無毀損原告名譽之意，況
    上開言論亦非辱罵不雅之詞，也不致貶損原告名譽。
　㈥且原告就前開所主張之5項事實究有何情節重大，造成伊如何
    精神上痛苦，全未舉證，自均不足採。
　㈦聲明：原告之訴駁回；訴訟費用由原告負擔。  　
三、本院之判斷：　　
  ㈠按因故意或過失，不法侵害他人之權利者，負損害賠償責任
    。故意以背於善良風俗之方法，加損害於他人者亦同。違反
    保護他人之法律，致生損害於他人者，負賠償責任。但能證
    明其行為無過失者，不在此限；不法侵害他人之身體、健康
    、名譽、自由、信用、隱私、貞操，或不法侵害其他人格法
    益而情節重大者，被害人雖非財產上之損害，亦得請求賠償
    相當之金額；前2項規定於不法侵害他人基於父、母、子、
    女或配偶關係之身分法益而情節重大者，準用之，民法第18
    4 條、第195 條第1 項前段、第3 項分別定有明文。而侵權
    行為之成立，須行為人因故意過失不法侵害他人權利，亦即
    行為人之行為須具備歸責性、違法性，並不法行為與損害間
    有因果關係，始能成立，且主張侵權行為損害賠償請求權之
    人，對於侵權行為之成立要件應負舉證責任（最高法院100
    年度台上字第328號判決要旨參照）。次按「不法侵害他人
    之名譽者，被害人雖非財產上之損害，亦得請求賠償相當之
    金額，並得請求為回復名譽之適當處分，民法第195條定有
    明文。而「名譽」為個人在社會上享有一般人對其品德、聲
    望或信譽等所加之評價，屬於個人在社會上所受之價值判斷
    。因此名譽有無受損害，應以社會上對其評價是否貶損為斷
    。」、又「次按侵害名譽權損害賠償，須行為人因故意或過
    失貶損他人之社會評價，而不法侵害他人之名譽，致他人受
    損害，方能成立。亦即行為人須具備違法性、有責性，並不
    法行為與損害間具有因果關係，始足當之。」（最高法院90
    年度台上字第1814號、104年度台上字第2365號民事裁判參
    照）；復按當事人主張有利於己之事實者，就其事實有舉證
    之責任，民事訴訟法第277 條前段規定甚明。因此，侵權行
    為所發生之損害賠償請求權，應具備加害行為、侵害權利、
    行為不法、致生損害、相當因果關係、行為人具責任能力及
    行為人有故意或過失等成立要件，若任一要件有所欠缺，即
    無侵權行為責任之可言，且原告應就上開要件負舉證責任。
    茲就原告所主張上開5項事實，是否有侵害原告名譽，或者
    以將來惡害通知原告，使原告心生恐懼、或有侵害隱私權，
    而其情節重大，分述如下：
  ㈡原告準備狀表一編號1部分：　　
　⑴按「刑法第305之恐嚇罪，所稱以加害生命、身體、自由、名
    譽、財產之事，恐嚇他人者，係指以使人生畏怖心為目的，
    而通知將加惡害之旨於被害人而言。若僅在外揚言加害，並
    未對於被害人為惡害之通知，尚難構成本罪。」（最高法院
    52年台上字第751號刑事判例參照）可見恐嚇行為，是以將
    來對他人生命、身體、自由、名譽、財產等具體惡害之事實
    通知他人，且該加害行為之恐嚇內容，依一般人之智識、經
    驗均足以感到畏怖為必要，若行為人之通知行為，僅因受通
    知者個人主觀感受特別靈敏，而有受害之感覺，然若一般人
    接受到此訊息後，尚不致產生其生命、身體、自由、名譽、
    財產等權益將遭受到加害，而心生恐懼之感，自無使被害人
    恐懼加害被害人之人格權可言。
　⑵經查，原告所舉原證13-1（審理卷第22頁）之名信片觀其圖
    形及字體均相當模糊，難以法辨視其內容，或無法瞭解其所
    要表達之意思，顯無法等同於將具體惡害之事實通知他人，
    受通知者，自無可能產生生命、身體、自由、名譽、財產等
    權益將遭受傷害之恐佈，自難構成恐嚇行為，且原告縱收到
    被告所寄送之上開名信片，而此令原告感到不舒服，既非具
    體惡害通知之恐嚇行為，自不該當於民法第195條第1項侵害
    其他人格法益，而情節重大之要件，是原告此部分之請求為
    無理由。
　㈡原告準備狀表一編號2部分： 
　⑴按「名譽」為個人在社會上享有一般人對其品德、聲望或信
    譽等所加之評價，屬於個人在社會上所受之價值判斷。因此
    名譽有無受損害，應以社會上對其評價是否貶損為斷。」上
    開最高法院90年度台上字第1814號民事判決意旨甚明。　
　⑵查原告主張被告於上開明信片中印有恐佈圖樣及所附『把錢還
    給媽媽…欠人的遲早要還…惡有惡報不是不報時間未到』等文
    字誹謗原告名譽，然該等文字，既非被告以具體惡害之事實
    通知原告，當不致使原告產生恐懼，且該文句之意函屬告誡
    原告之語，兼有紓發情緒之言詞，依一般人之價值判斷難認
    已對其品德、聲望或信譽等有所貶損，且在郵件投遞過程中
    ，處理郵件相關人員多專注於自己的工作之完成，不會在意
    他人信件書寫之內容，自難認被告有散佈於眾之意圖，原告
    稱至少5人以上可以看到，既未舉證以實其說，則屬猜測之
    詞，難以採信。是此部分既與原告準備狀表一編號1部分屬
    同一行為，且無法證明有恐嚇或貶損原告之名譽，是原告此
    部分之請求為無理由。
　㈢原告準備狀表一編號3部分：
　⑴原告主張於110年7月2日收到雲林地方法院寄來的被告撤回民
    事起訴狀，被告製作內容不實之文書，虛構杜撰4項誣衊原
    告之事實①虛構、杜撰原告持連陳阿霞之印章蓋用郵局回執
    。②被告起訴狀第3頁虛構「中國信託』存摺。③虛構杜撰連陳
    阿霞久候，其實沒有「久候」原告。④虛構、杜撰『連陳阿霞
    屢次催索』，其實連陳阿霞從未催索原告。極其虛構、杜撰
    之能事，製作內容不實之文書侵害原告之名譽。
　⑵惟查，訴外人連陳阿霞於110年5月11日起訴請求原告返還與
    原告同住期間所保管之國民身分證、金融機構之存摺、印章
    等物品（審理卷第36-38頁），嗣又對原告撤回起訴（審理
    卷第42頁），觀該撤回起訴狀之內容，僅表示「因被告已具
    狀辯稱並未保管原告（連陳阿霞）之國民身分證及印章，故
    原告現認已無繼續訴訟之必要，爰依民訟法第262條第1項規
    定，撤回本件訴訟」等語，本院認從該撤回起訴狀所表達之
    意思，僅係表示已無繼續訴訟之必要，要撤回起訴之旨，並
    無任何虛構、杜撰事實貶損原告之名譽；至於起訴狀所述之
    上開4點論述，依一般人之價值判斷，亦難認已對原告之品
    德、聲望或信譽有所貶損。何況不論上開起訴狀，抑或撤回
    起訴狀，均係由訴外人連陳阿霞具狀並親自簽名，而由被告
    擔任訴訟代理人，可見連陳阿霞已看過該起訴狀之內容，此
    為其起訴之法律行為，依民法第103條第1項規定「代理人於
    代理權限內，以本人名義所為之意思表示，直接對本人發生
    效力」，該起訴行為既由連陳阿霞擔任原告而提起訴訟，縱
    該起訴狀之撰寫或遞狀是由代理人即被告代勞，然其起訴行
    為或撤回起訴行為所表達之任何意思表示，均屬連陳阿霞應
    單獨負責之行為，尚不能因狀紙是訴訟代理人所代為撰寫，
    而變成是訴訟代理人之個人行為，是原告主張被告虛構杜撰
    4項誣衊原告之事實貶損原告之名譽亦無理由。
　㈤原告準備狀表一編號4部分：　
　  原告主張被告曾於108年至109年11月間趁原告不在家，對原
    告庭院及所住尚義5之42號到5之52號社區間肆意錄影，侵害
    原告隱私權云云。惟查原告既自承被告拍攝時伊不在家，被
    告自無可能拍攝到原告本人。且觀原證19a、20b之截圖（審
    理卷第60、62頁），其中108年12月11日錄影部分（20b），
    僅能看出被告站在馬路上舉起手機，有拍攝之動作，既未進
    入原告家裡拍攝，或有刻意拍攝到原告住家之情形，實無從
    認為有何侵害原告權利之虞，況被告辯稱108年12月11日我
    去看我媽媽，外勞帶我媽媽出來，外勞看到我，就將我媽媽
    拉進去，故其拍攝行為，係為蒐集因為見母親受到阻礙情形
    之證據，難謂無正當理由，自無妨礙原告隱私權之故意；又
    被告於109年4月1日當日之拍攝行為，從原告錄影截圖照片
    （19a、20b），依原告之標示，可知在場之人有被告、警員
    、兩造之母親、外傭等人，是被告稱外勞不讓我進去看我媽
    ，警察跟外勞溝通也無結果，我只是拍照警察有去等語，尚
    屬可信，被告既是探視母親受阻，請警察來處理亦無效果，
    故其拍攝行為，係為蒐集見母親受到阻礙情形之證據，亦難
    謂無正當理由，自無妨礙原告隱私權之故意。　
　㈥原告準備狀表一編號5部分：　　
　　原告最後主張109年4月1日時，被告在原告家前馬路上對其
    所聘僱之外傭稱「外勞怕被她（指原告）罵」、「他（原告
    很兇」毀損原告名譽等節。惟如上述，當時外傭拒絕讓被告
    與兩造母親會面，故被告報警前來處理，外傭之拒絕舉動令
    被告無所適從，報警交渉亦無結果，而被告前於108年12月1
    1日探視母親亦遭受阻礙，故此次情急下當場說出「外勞怕
    被他（指原告）罵」、「他（原告很兇」之言詞，自係根據
    其先後探視母親受阻，而其以往探視母親並無障礙之經驗，
    故合理推測一定是原告要求外傭如此做為，否則外傭不敢擅
    自做主阻擾被告與母親見面，是被告上開言論，僅是因被告
    欲見兩造母親遭拒情形下，出言表達原告之態度不好而已，
    既是根據當時所受之遭遇，所為合理之評論，要非虛構事實
    所為指摘，已無毀損原告名譽之意，也不致貶原告名譽。是
    原告此部分之請求，亦屬無理由。
　㈦綜上所述，原告所述上開5項事實，應無侵害原告名譽，或者以將來惡害通知原告，使原告心生恐懼、或有侵害原告隱私權，而其情節重大之情事。此外原告未再就其主張有利於己之事實，負完全舉證之責任，是其依民法第148條第1項、第195條第1項之規定，對被告提起本件損害賠償之訴，並無理由，應予駁回。
四、本件判決之基礎已臻明確，兩造其餘之攻擊防禦方法及舉證
        ，核與判決無影響，毋庸一一論述，併此敘明。
五、訴訟費用負擔之依據：民事訴訟法第78條。
中　　華　　民　　國　　111 　年　　7 　　月　　14　　日
                  斗六簡易庭                                                      法  官　陳定國
以上正本證明與原本無異。
如不服本判決，應於送達後20日內，向本院斗六簡易庭提出上訴
狀並表明上訴理由，如於本判決宣示後送達前提起上訴者，應於
判決送達後20日內補提上訴理由書（須按他造人數附繕本）。
中　　華　　民　　國　　111 　年　　7 　　月　　14　　日
                              書記官  黃鷹平